最高法院刑事判決　　　　　　　　　　　　　　　　九十一年度台上字第二六一號
　　上　訴　人　甲　○
　　選任辯護人　舒建中律師
右上訴人因違反毒品危害防制條例案件，不服台灣高等法院中華民國九十年十月十六
日第二審判決（九十年度上訴字第一一五八號，起訴案號：台灣板橋地方法院檢察署
八十九年度偵字第九九七八、一二二七○號），提起上訴，本院判決如左：
    主  文
原判決關於販賣毒品部分撤銷，發回台灣高等法院。
其他上訴駁回。
    理  由
一、發回部分：
本件原判決認定上訴人甲○意圖營利，於民國八十九年五月十七日前之某日，以新台
幣（下同）十萬元之代價，向綽號「湯哥」之不詳姓名者販入第一級毒品海洛因五包
（淨重十四點一八公克）、第二級毒品大麻一包（淨重十六點七二公克）及安非他命
三包（淨重七十五公克），伺機售賣。同月十七日晚上十一時許，上訴人與綽號「阿
賢」之男子約定以五萬元之代價售賣上開毒品，「阿賢」並於同晚十二時許至上訴人
住處附近之巷口付清價金。迨同月十八日凌晨四時許，上訴人依約前往台北縣中和市
○○路與員山路交岔路口將上開毒品交予「阿賢」，「阿賢」正要將其中安非他命轉
交在場之友人林鈺埼時，為警查獲等情。因而撤銷第一審關於諭知上訴人販賣毒品無
罪部分之判決，改判論處上訴人販賣第一級毒品（累犯）罪刑。固非無見。
惟查：(一)毒品危害防制條例第二條第二項規定，毒品依其成癮性、濫用性及對社會危
害性分為三級；復於同條例第四條就販賣不同品項之毒品，分別定其處罰。故是否屬
毒品危害防制條例所稱之毒品及其品項，應憑證據認定之。原判決認定上訴人向綽號
「湯哥」之不詳姓名者販入第一級毒品海洛因、第二級毒品大麻及安非他命後，旋將
之售賣予「阿賢」之不詳姓名者。其理由內僅說明扣案之白色粉末及煙草，經檢驗結
果確屬海洛因與大麻，有卷存之鑑定通知書可稽（見原判決第八面第十八行至第九面
第二行），但對於上訴人所販賣之扣案物屬於「安非他命」部分，則未敘明其憑以認
定之證據及理由，自不足為判斷其適用法律正當與否之依據。(二)原判決以所謂「意圖
營利」，通常為買賤賣貴，但因供需協調、開拓市場、物價波動、變賣求現等市場狀
況，平價售賣甚至削價求售，所在多有，不得僅以買賣價差決定行為人有無營利之意
圖，而須綜合其他具體情況審究之，因認上訴人具有售賣毒品之營利意圖（見原判決
第十三面第十行至第十五行）。惟上訴人以十萬元之價格販入毒品後，究竟有何「供
需協調、開拓市場、物價波動、變賣求現等市場狀況」，致須以五萬元之價格「削價
求售」？原判決則未「綜合其他具體情況」審酌論列，遽認其有營利之意圖，難謂無
判決不載理由之違誤。且依原判決認定之事實，上訴人與綽號「阿賢」者約定售賣毒
品以前，早已向綽號「湯哥」者販入該毒品，而於「阿賢」給付價金時，何以未同時
交付毒品，猶待翌日凌晨四時許，始在另一地點交付？尚非無疑。此與上訴人辯稱其
與「阿賢」各出資五萬元購買毒品之語是否屬實攸關，自應詳查究明，始足以發現真
實。上訴意旨指摘原判決關於販賣毒品部分違背法令，尚非全無理由，應認此部分之
原判決有撤銷發回更審之原因。
二、駁回部分：
按上訴得對於判決之一部為之；未聲明為一部者，視為全部上訴，刑事訴訟法第三百
四十八條第一項定有明文。本件上訴人甲○上訴理由雖僅指摘原判決關於販賣毒品部
分違法，但未聲明僅就該部分上訴，故關於幫助施用第二級毒品部分，亦應視為已全
部上訴。又刑事訴訟法第三百七十六條所列各罪案件，經第二審判決者，不得上訴於
第三審法院，法有明文。查上訴人幫助施用第二級毒品部分，原判決係依毒品危害防
制條例第十條第二項論處罪刑，該罪最重本刑為三年以下有期徒刑，核屬刑事訴訟法
第三百七十六條第一款之案件，既經第二審判決，自不得上訴於第三審法院。上訴人
復提起上訴，於法不合，應予駁回。
據上論結，應依刑事訴訟法第三百九十七條、第四百零一條、第三百九十五條前段，
判決如主文。
中      華      民      國    九十一    年      一      月     十七     日
                              最高法院刑事第五庭
                                  審判長法官  紀  俊  乾
                                        法官  黃  正  興
                                        法官  劉  介  民
                                        法官  陳  東  誥
                                        法官  張  春  福
      右正本證明與原本無異
                                              書  記  官
中      華      民      國    九十一    年      一      月    二十一    日
